最　高　行　政　法　院　判　決
　　　　　　　　　　　　　94年度判字第00525號
上　訴　人　甲○○
被 上訴 人　銓部
代　表　人　朱武獻
上列當事人間因退休事件，上訴人不服中華民國92年10月31日臺
北高等行政法院91年度訴字第4973號判決，提起上訴。本院判決
如下：
    主  文
上訴駁回。
上訴審訴訟費用由上訴人負擔。
　　理  由
一、上訴人甲○○原係行政院參議，其退休案前經被上訴人以民
    國（下同）80年3月28日80台華特二字第0546605號函核定，
    自80年4月1日退休生效，依其任職年資26年8個月之標準，
    核給月退休金86%在案。嗣上訴人於91年3月27日向被上訴人
    申請重行審定其曾任義務役軍職年資（含大專集訓及陸軍行
    政學校預備軍官班年資），案經被上訴人以同年4月2日部退
    二字第0912129560號書函函復略以，依87年11月13日修正發
    布之公務人員退休法施行細則（以下簡稱修正後退休法施行
    細則）第12條第4項規定：「公務人員在中華民國87年6月5
    日以後退休生效，其曾任義務役軍職人員年資，未併計核給
    退除給與者，得檢具國防部出具之退伍令，或其他退伍證明
    文件，予以合併計算；．．．。」因上訴人係於80年4月1日
    退休生效，核與上開規定不符，被上訴人確實無法辦理。上
    訴人不服，循序提起復審、再復審，均遭駁回，遂提起行政
    訴訟。
二、上訴人於原審起訴主張：上訴人前於軍中服役之年資為1年3
    個月又13天，被上訴人依據修正後退休法施行細則第12條第
    4項規定並未併計上訴人退休年資，與司法院釋字第455號解
    釋互相牴觸，顯有違誤。又上訴人任職公職年資共計26年9
    個月又22日，被上訴人刪減為26年8個月，違反法律規定，
    為此，求為判決撤銷原處分及復審、再復審決定，並命被上
    訴人採計退休年資總計為28年2月又5日，並自80年4月1日起
    每月補發新台幣2719元（詳細數目由被上訴人所屬計算之）
    等語。
三、被上訴人則以：上訴人自80年4月1日退休生效後，迄至91年
    3月27日始向被上訴人申請重行審定退休年資，已逾公務人
    員退休法第9條、及被上訴人71年9月3日71臺楷特三字第33
    342號函釋規定之5年復審時效。依退休時適用之71年2月2日
    修正發布之公務人員退休法施行細則第10條規定，並未包括
    義務役年資。查上訴人退休時適用之68年1月24日修正公布
    之公務人員退休法第6條規定，公務人員退撫新制施行前，
    擇領月退休金者，係以「年」為計算標準，未滿1年之畸零
    數年資，並不計入退休金百分比。本案上訴人退休年資之採
    計，係依行政院秘書處於80年3月13日，以台80人字第8927
    號函送上訴人填具之退休事實表填經歷，總計26年8個月採
    計為公務人員退休年資，核給月退休金86%，於法並無違誤
    等語，作為抗辯。
四、原審審酌全辯論意旨及調查證據之結果，以：經查上訴人之
    自願退休案，前經被上訴人以80年3月28日80台華特二字第
    0546605號函核定，自80年4月1日退休生效，依其任職年資
    26年8個月之標準，依68年1月24日修正公布公務人員退休法
    第6條第4項規定，核給月退休金86%在案。是以，上訴人如
    欲申請重行審定退休年資，依公務人員退休法第9條、被上
    訴人71年9月3日（71）臺楷特三字第33342號函釋規定，應
    於核定退休生效日（80年4月1日）起5年內之法定期間內補
    送合法證件向原退休案件核定機關提出申請，始得併計退休
    年資。惟上訴人遲至91年3月26日始向被上訴人辦理重行審
    定退休年資，顯已逾5年之法定期間，自不得辦理退休年資
    重行審定。其次，被上訴人依據司法院釋字第455號解釋之
    意旨，基於法律秩序及行政處分之安定性考量，擬具公務人
    員退休法修正條文，並經考試院於87年11月13日修正發布公
    務人員退休法施行細則第12條第4項，依該規定本案上訴人
    係於80年4月1日退休生效，依退休時適用之71年2月2日修正
    發布之公務人員退休法施行細則第10條規定，並未包括義務
    役年資，因此被上訴人函復上訴人，87年6月5日以後退休生
    效者，曾服義務役軍職年資始得採計公務人員退休年資，並
    無違誤。復按法規雖經司法院大法官解釋示意相關法令於定
    期始失其效力，惟於期限未屆滿，且相關法令未修正前，主
    管機關依其適法之裁量，認為有依當時有效之法令行政之必
    要者，難謂為違法（參照本院91年度判字第110號判決就司
    法院釋字第491號解釋所為之釋示）是以釋字第455號解釋亦
    不得作為不可抗力之事由，上訴人之退休請求權並非自釋字
    455號解釋時起為可行使時。再者，查上訴人退休時適用之
    68年1月24日修正公布之公務人員退休法第6條規定，公務人
    員退撫新制施行前，擇領月退休金者，係以「年」為計算標
    準，未滿1年之畸零數年資，並不計入退休金百分比。本案
    上訴人退休年資之採計，係依行政院秘書處於80年3月13日
    ，以台80人字第8927號函送上訴人填具之退休事實表填經歷
    ，自49年8月至52年11月擔任彰化縣大西國小教師年資，小
    計3年4個月；自56年12月至80年3月歷任法務部調查局專員
    、臺北市政府民政局人事副主任及行政院參議等職務，小計
    23年4個月，總計26年8個月採計為公務人員退休年資，核給
    月退休金86%，於法並無違誤等由，乃駁回上訴人在原審之
    訴。
五、上訴意旨略謂：司法院釋字第491號解釋所為之釋示，即相
    關法令應依本解釋意旨檢討改進，其與本解釋不符部分應自
    本解釋公布之日起，至遲於屆滿2年（即90年10月14日）時
    失其效力，被上訴人非但未檢討改進，且已失其效力，上訴
    人提出該退休請求，符合司法院釋字第455號、第491號解釋
    ，原審判決與上開解釋牴觸，顯有違誤。87年11月13日修正
    發布公務人員退休法施行細則第12條第4項規定，違反平等
    原則及憲法對自由權利之保障，原審對此略而未提。按公務
    人員退休法第9條、及被上訴人71年9月3日71臺楷特三字第
    33342號函釋規定，上訴人雖違5年時效期間。惟上訴人之退
    休請求權並非自司法院釋字第455號解釋時起才提出，而是
    在90年10月15日以後即91年3月26日提出，故主張其為不可
    抗力之請求權，不受5年期限之限制，係符合釋字第455號、
    491號解釋之釋示，且退休年資總計應為28年2月又5天。原
    審將上訴人之主張意旨寫錯誤判，予已更改省略，且抄襲被
    上訴人未依上開解釋意旨修正法令之重大瑕疵錯誤，其判決
    當然違背法令等語。
六、本院按憲法第7條所定之平等原則，係保障人民在法律上地
    位之實質平等，亦即法律得依事務之性質，就事實情況之差
    異及立法目的，而為不同之規範。法律就其所定事實之差異
    ，亦得授權行政機關發布施行細則為合理必要之規定（司法
    院釋字第412號解釋理由書參照）。次按司法院釋字第177號
    解釋指明：「本院依人民聲請所為之解釋，對聲請人據以聲
    請之案件，亦有效力。」揭示司法院解釋原則上不生溯及效
    力，例外溯及於人民據以聲請之案件。是則司法院釋字第45
    5號解釋，應自87年6月5日公布當日發生效力。考試院依據
    該號解釋意旨，於87年11月13日以87考台組貳二字第08056
    號令，修正發布公務人員退休法施行細則第12條第4項規定
    ：「公務人員在中華民國87年6月5日以後退休生效，其曾任
    義務役軍職人員年資，未併計核給退除給與者，得檢具國防
    部出具之退伍令，或其他退伍證明文件，予以合併計算；．
    ．．」該條項所稱87年6月5日生效適用，乃配合司法院釋字
    第455號公布日期而為規定，與該號解釋意旨及平等原則均
    無違背。且本件上訴人早經核定於80年4月1日退休生效確定
    ，且非據以聲請之人，自無溯及適用司法院釋字第455號解
    釋之餘地。原審認定本件應適用上訴人退休時之法令，計算
    退休年資，且已逾5年法定期間不得辦理退休年資重新審定
    ，均無不合。上訴論旨猶執前詞指摘原判決違誤，為無理由
    ，應予駁回。
據上論結，本件上訴為無理由，爰依行政訴訟法第255條第1項、
第98條第3項前段，判決如主文。
中    華    民    國    94    年    4    月    14     日
                  第三庭審判長法  官　廖　政　雄
                              法  官　林　清　祥
                              法  官　鍾　耀　光
                              法  官　姜　仁　脩
                              法  官　胡  國  棟
以  上  正  本  證  明  與  原  本  無  異
中    華    民    國    94    年    4    月    15     日
　　　　　　　　　　　　　　　書記官　張　雅　琴
